最高法院民事裁定　　　　　　　　　 111年度台上字第1766號
上　訴　人　莊平均
訴訟代理人　陳怡融律師
被 上訴 人　莊平等
訴訟代理人　洪秀峯律師
上列當事人間請求返還借名登記物事件，上訴人對於中華民國11
1 年4月13日臺灣高等法院高雄分院第二審判決（111年度上字第
36號），提起上訴，本院裁定如下：
    主  文
上訴駁回。
第三審訴訟費用由上訴人負擔。
    理  由
一、按上訴第三審法院，非以原判決違背法令為理由，不得為之
    。又提起上訴，上訴狀內應記載上訴理由，表明原判決所違
    背之法令及其具體內容，暨依訴訟資料合於該違背法令之具
    體事實，其依民事訴訟法第469條之1規定提起上訴者，並應
    具體敘述為從事法之續造、確保裁判之一致性或其他所涉及
    之法律見解具有原則上重要性之理由，同法第467條、第470
    條第2項定有明文。而依同法第468條規定，判決不適用法規
    或適用不當者，為違背法令；依同法第 469條規定，判決有
    該條所列各款情形之一者，為當然違背法令。是當事人提起
    上訴，如以同法第 469條所列各款情形為理由時，其上訴狀
    或理由書應表明該判決有合於各該條款規定情形之具體內容
    ，及係依何訴訟資料合於該違背法令之具體事實。如依同法
    第 468條規定，以原判決有不適用法規或適用法規不當為理
    由時，其上訴狀或理由書應表明該判決所違背之法令條項，
    或大法官解釋、憲法法庭裁判字號，或成文法以外之習慣或
    法理等及其具體內容，暨係依何訴訟資料合於該違背法令之
    具體事實；如依同法第469條之1規定提起上訴，則應具體敘
    述為從事法之續造、確保裁判之一致性或其他所涉及之法律
    見解具有原則上重要性之理由。上訴狀或理由書如未依上述
    方法表明，或其所表明者與上開法條規定不合時，即難認為
    已合法表明上訴理由，其上訴自非合法。
二、本件上訴人對於原判決提起上訴，雖以該判決違背法令為由
    ，惟核其上訴理由狀所載內容，係就原審取捨證據、認定事
    實及解釋契約之職權行使，所論斷：兩造與訴外人即兩造另
    一兄弟莊權生於民國88年 9月20日訂立土地贈與分配協議書
    ，約定其父親莊同元（於00年 0月00日死亡）將坐落屏東縣
    ○○鄉○○地段000地號土地（重測前為○○段000-1地號，
    下稱系爭土地）應有部分贈與其等 3人，因受法令限制不得
    分割及持分登記，其等協議以上訴人名義登記，將來如政府
    法令許可分割或持分登記及出賣之時， 3人應會同辦理登記
    手續或分配價款…莊權生取得之持分為1000/4893 ，被上訴
    人取得之持分為1946/4893，上訴人取得之持分為1947/4893
    ，而成立借名登記契約（下稱系爭借名登記契約），其非屬
    脫法行為。因借名登記財產之返還請求權消滅時效，應自借
    名登記關係消滅時起算，被上訴人於 109年起訴時向上訴人
    終止系爭借名登記契約，並未罹於15年請求權時效。從而，
    被上訴人依系爭借名登記契約、民法第 179條規定，請求上
    訴人移轉登記系爭土地之應有部分1946/4893 予被上訴人，
    為有理由，應予准許等情，指摘為不當，並就原審已論斷或
    其他於判決結果無影響者，泛言未論斷或論斷違背證據法則
    、經驗法則，而未表明依訴訟資料合於該違背法令之具體事
    實，並具體敘述為從事法之續造、確保裁判之一致性或其他
    所涉及之法律見解具有原則上重要性之理由，難認已合法表
    明上訴理由。依首揭說明，應認其上訴為不合法。末查，上
    訴人主張系爭借名登記契約附有於農業發展條例修正施行即
    失其效力之解除契約，無待兩造為終止之意思表示等語，係
    屬第三審上訴程序中始提出之新防禦方法，依民事訴訟法第
    476條第1項規定，本院不得審酌，附此敘明。
三、據上論結，本件上訴為不合法。依民事訴訟法第 481條、第
    444條第1項、第95條、第78條，裁定如主文。
中    華    民    國   111    年    7     月    7     日
                      最高法院民事第七庭
                          審判長法官  林  恩  山  
                                法官  吳  青  蓉  
                                法官  黃  麟  倫  
                                法官  吳  美  蒼  
                                法官  邱  瑞  祥  
本件正本證明與原本無異
                                      書  記  官
中    華    民    國   111    年    7     月    14    日